【裁判字號】    98,易,665
【裁判日期】    981008
【裁判案由】    竊盜等
【裁判全文】
臺灣高雄地方法院刑事判決               98年度易字第665號
公  訴  人  臺灣高雄地方法院檢察署檢察官
被      告  戊○○
                    （現於臺灣高雄第二監獄執行中）
            丙○○
                    （現於臺灣屏東監獄執行中）
上列被告因竊盜等案件，經檢察官提起公訴（98年度偵緝字第
512號、98年度偵字第12465號、13557號），本院判決如下:
    主  文
戊○○犯牙保贓物罪，累犯，處拘役捌拾日，如易科罰金，以新
臺幣壹仟元折算壹日，減為拘役肆拾日，如易科罰金，以新臺幣
壹仟元折算壹日。
丙○○犯侵占遺失物罪，處罰金新臺幣參仟元，如易服勞役，以
新臺幣壹仟元折算壹日。又犯行使變造特種文書罪，累犯，處拘
役陸拾日，如易科罰金，以新臺幣壹仟元折算壹日；扣案經變造
丁○○駕駛執照上貼附丙○○之照片壹張，沒收。
丙○○被訴竊盜犯行部分，無罪。
    事  實
一、戊○○前因竊盜案件，經本院93年度易字第855號判處有期
    徒刑8月確定，於民國95年3月22日因徒刑執行完畢出監；丙○○前因竊盜等案件，經本院96年度易字第2127號分別判處
    有期徒刑5月減為有期徒刑2月又15日、有期徒刑8月減為有
    期徒刑4月（2罪），並定應執行之刑為有期徒刑10月確定；
    另又因毒品危害防制條例等案件，經本院96年度訴字第2708
    號分別判處有期徒刑7月減為有期徒刑3月又15日、有期徒刑
    6月減為有期徒刑3月，並定應執行之刑為有期徒刑5月確定
    ，嗣前開5罪再經合併定應執行之刑為有期徒刑1年2月，於
    97年5月22日縮刑期滿執行完畢。詎其仍不知悔改，分別為
    下列行為：
(一)、緣於95年8 月11日至14日間某時，乙○○放置於高雄市○○
    區○○路315 巷12號2 樓住處之三星廠牌SGH-E648型手機1
    支（內含門號0000000000號SIM 卡、序號為00000000000000
    0 號，下稱系爭手機）遭不詳人士竊盜。而戊○○明知丙○○於95年8 月14日某時在高雄市○○路河堤社區旁公園所交
    付上開手機係來源不詳之贓物，竟基於牙保贓物之犯意，於
    同日至址設高雄市苓雅區○○○路292 號1 樓「金時代當舖
    」，以其自己名義出面典當，得款新臺幣（下同）2,500 元
    ，戊○○並將贓款全數交給丙○○，而牙保贓物。嗣警方循
    線調閱「金時代當舖」典當物品登記簿、當票等資料始查獲
    上情。
(二)、丙○○基於意圖為自己不法所有之犯意，於98年4 月23日晚
    間某時，在高雄市新興區○○○路26號騎樓前，拾獲丁○○
    遺失之駕駛執照一張，旋並變易持有為所有之意，予以侵占
    入己。另萌意圖供冒用身分使用而變造駕駛執照進予行使之
    犯意，於98年4 月23日至29日中之某時，在不詳地點，以將
    自己照片貼到上開駕駛執照照片欄上之方式，變造「丁○○
    」名義之駕駛執照一張，並隨身攜帶之；嗣於98年4 月29日
    23 時50 分許，警方於高雄市三民區○○○路323 號「久勝
    遊藝場」內見其行跡可疑，遂要求其出示證件，丙○○為規
    避警方查緝，向在場員警出示前揭之駕駛執照，表示其係「
    丁○○」本人，足生損害於監理機關對於駕駛執照登載內容
    管理之正確性及丁○○。
(三)、案經高雄市政府警察局鹽埕分局、三民第一分局報請臺灣高
    雄地方法院檢察署檢察官偵查起訴。
    理  由
壹、證據能力部分：
一、按被告以外之人於偵查中向檢察官所為之陳述，除顯有不可
    信之情況者外，得為證據。刑事訴訟法第159 條之1 第2項
    定有明文。被告以外之人於偵查中向檢察官所為陳述，雖為
    審判外之陳述，然依刑事訴訟法之規定，檢察官係代表國家
    偵查犯罪、實施公訴，依法有訊問被告、證人、鑑定人權利
    之人；且於實務運作時，檢察官偵查中向被告以外之人所取
    得之陳述，原則上均能遵守法律規定，不致於違法取供，故
    可信度極高，自得為證據。被告丙○○於本院準備程序中對
    於證人戊○○、甲○○於偵查中詢問筆錄之證據能力，有所
    爭執，然本院審酌證人戊○○、甲○○於偵查中向檢察官所
    為陳述，並無非法取供等非任意之陳述，亦無其他足認該陳
    述有何顯不可信之情事，且經具結，依上開規定，該陳述得
    作為本案證據。
二、被告以外之人於審判外之陳述，雖不符前4條之規定，而經
    當事人於審判程序同意作為證據，法院審酌該言詞陳述或書
    面陳述作成時之情況，認為適當者，亦得作為證據，刑事訴
    訟法第159 條之5 第1 項定有明文。本案除被告丙○○對證
    人戊○○、甲○○上開詢問筆錄之證據能力有意見外，被告
    戊○○、丙○○及檢察官均對本院所引用下列證據，同意作
    為本案證據使用，本院審酌各該證據作成之情況，並無不法
    取供等非任意性情況，認為適當，爰依上開規定作為證據。
貳、實體部分：
一、上揭犯罪事實一(一)，業據被告戊○○於偵查及本院準備程序
    、審理時自白不諱（見偵二卷第47、48頁、偵三卷第63、64
    頁、本院審卷第38頁、本院卷第25、59、67至67頁），核與
    證人乙○○於警詢之證述（見警一卷第1 、2 頁）、甲○○
    於偵查中及本院審理時之證述相符（見偵三卷第78、79頁、
    本院卷第60至63頁），並有金時代當舖收當物品登記簿、當
    票影本及刑事警察局指紋比對鑑驗書在卷可憑（見警一卷第
    10 、11 頁、偵一卷第49頁），足認被告戊○○之自白與事
    實相符，堪予採為本案論罪科刑之依據。被告戊○○之上揭
    犯行，堪以認定，應依法論科。
二、上揭犯罪事實一(二)，業據被告丙○○於警詢、偵查及本院準
    備程序、審理時自白不諱（見警二卷第4 、5 頁、偵四卷第
    3 、4 頁、本院審卷第38頁、本院卷第25、59頁），核與證
    人丁○○於偵查之證述相符（見偵四卷第8 、9 頁），並有
    扣押物品目錄表、現場查獲照片在卷可憑（見警二卷第34
    、45頁），足認被告丙○○之自白與事實相符，堪予採為本
    案論罪科刑之依據。被告丙○○之上開犯行，堪以認定，應
    依法論科。
參、論罪科刑：
一、被告戊○○部分：
(一)、按所謂牙保即居間介紹之意，至其有償抑無償，直接或間接
    ，皆與罪之成立無涉，故介紹典質，搬運、互易者亦屬之。
    故如知贓，而以一己之身分證代為典當，顯係以牙保之意思
    ，為之媒介，應成立牙保贓物罪（司法院(78)廳刑一字第16
    92號研討結果參照），是核本案被告戊○○明知被告丙○○
    所交付系爭手機係來源不詳之贓物，竟受被告丙○○之託，
    以其自己名義，持往當舖典當，且將得款交與被告丙○○之
    行為，係犯刑法第349 條第2 項之牙保贓物罪。被告戊○○
    於牙保贓物過程中所為之收受贓物行為，係牙保贓物之階段
    行為，應為牙保贓物之行為所吸收，不另論罪。公訴人認被
    告戊○○係犯刑法第349 條第1 項之收受贓物罪，容有誤會
    ，惟其起訴之社會基本事實既屬同一，起訴法條自應予變更
    。被告戊○○前因竊盜案件，經本院93年度易字第855 號判
    處有期徒刑8 月確定，於95年3 月22日因徒刑執行完畢出監
    ，有臺灣高等法院被告前案紀錄表在卷可查，其於前開有期
    徒刑執行完畢後，5 年以內故意再犯本案法定刑為有期徒刑
    以上之罪，為累犯，應依刑法第47條第1 項加重其刑。
(二)、爰審酌被告戊○○對於被告丙○○所交付之系爭手機為來源
    不明之贓物有所認識，而仍故為牙保之，除助長他人不法財
    產犯罪外，並增加追查贓物流向之困難，並侵害被害人之權
    益，所為實無足取，然念其犯後坦承犯行，犯後態度尚佳，
    及其犯罪動機、目的、手段、被害人所受損害等一切情狀，
    量處如主文所示之刑，並諭知易科罰金之折算標準，以資懲
    儆。又被告戊○○犯罪在96年4 月24日以前，且非中華民國
    九十六年罪犯減刑條例第3 條所列不予減刑之情形，應依該
    條例第2 條第1 項第3 款規定，減其宣告刑二分之一，並諭
    知同前之易科罰金折算標準；至被告戊○○於偵查程序中雖
    遭通緝並經緝獲到案，然其通緝日（98年1 月22日）及緝獲
    日（98年2 月23日）均在前開減刑條例施行之後，有該通緝
    書、高雄市政府警察局通緝案件移送書等件附卷可證（見偵
    三卷第3 、4 頁），仍符合應予減刑之要件，併予指明（最
    高法院80年度台上字第4614號、80年度台非字第428 號、97
    年度台非字第42號判決意旨參照）。
二、被告丙○○部分：
(一)、核被告丙○○關於犯罪事實一(二)所為，係犯刑法第337 條之
    侵占遺失物罪及刑法第216 條、第212 條之行使變造特種文
    書罪。被告變造駕駛執照後進而持之行使，其變造之低度行
    為應為行使之高度行為所吸收，不另論罪。又被告丙○○並
    未變更原有文書之本質，而僅擅自就監理機關核發予之駕駛
    執照，加以改造而變更其內容行使，所為係犯刑法第216 條
    、第212 條之行使變造特種文書罪，檢察官認被告丙○○此
    部分所為係犯行使偽造特種文書罪，尚有違誤，惟偽、變造
    特種文書本規定在同一法條，故並不生變更檢察官所引用法
    條之問題。被告丙○○犯上開二罪，犯意個別、行為互殊，
    應予分論併罰。被告丙○○前因竊盜等案件，經本院96年度
    易字第2127號分別判處有期徒刑5 月減為有期徒刑2 月又15
    日、有期徒刑8 月減為有期徒刑4 月（2 罪），並定應執行
    之刑為有期徒刑10月確定；另又因毒品危害防制條例等案件
    ，經本院96年度訴字第2708號分別判處有期徒刑7 月減為有
    期徒刑3 月又15日、有期徒刑6 月減為有期徒刑3 月，並定
    應執行之刑為有期徒刑5 月確定，嗣前開5 罪再經合併定應
    執行之刑為有期徒刑1 年2 月，於97年5 月22日縮刑期滿執
    行完畢，有臺灣高等法院被告前案紀錄表在卷可查，其於前
    開有期徒刑執行完畢後，5 年以內故意再犯本案行使變造特
    種文書罪法定刑為有期徒刑以上之罪，為累犯，應依刑法第
    47 條 第1 項加重其刑。
(二)、審酌被告丙○○於拾得丁○○之駕駛執照，不思加以返還，
    反侵占入己，進而變造丁○○之駕駛執照且加以行使，致令
    丁○○無從取回失物，並有遭被告丙○○順利冒用名義之風
    險，另就監理機關對於駕駛執照登載內容管理之正確性，亦
    有損害之虞，均誠屬不該。惟念被告丙○○犯後始終坦承犯
    行，犯後態度尚佳，及其犯罪動機、目的、手段、被害人所
    受損害等一切情狀，量處如主文所示之刑，並分別諭知易服
    勞役及易科罰金之折算標準，以資懲儆。被告丙○○變造之
    丁○○駕駛執照，仍為丁○○所有，尚非被告丙○○所有，
    不得逕將該證件宣告沒收，惟其上被告丙○○之照片1 張，
    為被告丙○○所有供犯罪所用之物，均應依刑法第38條第1
    項第2 款規定宣告沒收。
肆、無罪部分（被告丙○○）：
一、公訴意旨略以：被告丙○○意圖為自己不法之所有，於95年
    8 月11日至14日間某時，於高雄市○○區○○路315 巷12號
    2 樓住處，趁屋內無人注意之際入內（侵入住居罪已逾告訴
    期間），徒手竊取乙○○所有之三星廠牌SGH-E648型手機1
    支（內含門號0000000000號SIM 卡、序號為00000000000000
    0 號，下稱系爭手機）。後於95年8 月14日某時，攜帶系爭
    手機至高雄市○○路河堤社區旁公園，委請戊○○典當系爭
    手機，當時適有甲○○在場，戊○○明知被告丙○○交付之
    系爭手機係贓物，竟加以收受，並至址設高雄市苓雅區○○○路292 號1 樓「金時代當舖」，將系爭手機予以典當，得
    款2,500 元則交給被告丙○○。因認被告丙○○涉犯刑法第
    320 條第1 項之竊盜罪嫌等語。
二、按犯罪事實應依證據認定之，無證據不得認定犯罪事實；不
    能證明被告犯罪者，應諭知無罪之判決，刑事訴訟法第154
    條第2項、第301條第1項分別定有明文。又事實之認定，應
    憑證據，如未能發現相當證據，或證據不足以證明，自不能
    以推測或擬制之方法，為裁判基礎（最高法院40年台上字第
    86號判例參照）。而告訴人之告訴，係以使被告受刑事訴追
    為目的，是其陳述是否與事實相符，仍應調查其他證據以資
    審認（最高法院52年台上字第1300號判例參照）。另認定犯
    罪事實所憑之證據，雖不以直接證據為限，間接證據亦包括
    在內；然而無論直接或間接證據，其為訴訟上之證明，須於
    通常一般之人不致有所懷疑，而得確信其為真實之程度者，
    始得據為有罪之認定，倘其證明尚未達到此一程度，而有合
    理之懷疑存在時，即無從為有罪之認定（最高法院76年台上
    字第4986號判例參照）。再者，刑事訴訟法第161條第1項明
    定：檢察官就被告犯罪事實，應負舉證責任，並指出證明之
    方法。依此，檢察官對於起訴之犯罪事實，應負提出證據及
    說服之實質舉證責任。倘其所提出之證據，不足為被告有罪
    之積極證明，或其指出證明之方法，無從說服法院形成被告
    有罪之心證，基於無罪推定之原則，自應為被告無罪判決之
    諭知（最高法院92年台上字第128號判例意旨參照）。
三、公訴意旨認被告丙○○涉犯上揭竊盜罪嫌，無非以同案被告
    戊○○、甲○○於偵查及本院之證述、被害人乙○○於警詢
    時之證述、典當物品登記簿及當票等為其主要論據。訊據被
    告丙○○堅詞否認有上揭竊盜犯行，辯稱：我並未竊取系爭
    手機，且未將系爭手機交付戊○○等語。經查：
(一)、被害人乙○○之上開手機確於上揭時、地遭竊取一節，業經
    被害人乙○○於警詢時證述明確，復有典當物品登記簿、當
    票等在卷可稽，此部分事實堪可認定。
(二)、證人即同案被告戊○○於偵查及本院中證稱：被告丙○○到
    我家找我，有時候我們會互借金錢，那天他是在我家樓下的
    公園交手機給我，要我拿去賣，看可以賣多少錢，我就拿去
    當舖，我先拿去問價錢，因為價錢很低，我就回來問被告丙○○那個價錢好不好，被告丙○○說沒關係，他需要錢，所
    以我就將手機當掉等語（見偵三卷第63頁、本院卷第64、65
    、67頁），核與證人甲○○於偵查及本院中證稱：95年8 月
    14日在高雄市河堤社區旁的公園，我有看到被告丙○○交手
    機給被告戊○○，被告丙○○要被告戊○○幫他轉賣手機，
    賣得的錢再交給被告丙○○，被告戊○○說「好」，接下來
    被告戊○○就拿手機到「金時代當舖」賣等語相符（見偵三
    卷第78、79頁、本院卷第60頁），是被告戊○○所典當之系
    爭手機係被告丙○○所交付一情，堪可認定，被告丙○○辯
    稱系爭手機非其交付被告戊○○云云，不足採信。惟核上揭
    證人所述，僅能證明被告戊○○所典當之系爭手機係由被告
    丙○○所交付一節，而就被告丙○○是否竊取系爭手機等情
    ，並無其他證據足資證明，而被告丙○○雖曾取得系爭手機
    ，惟衡以取得系爭手機之原因可能不止一端，是尚難以被告
    丙○○曾交付贓物予被告戊○○之事實即逕認被告丙○○有
    為本案之竊盜犯行，況被告丙○○係因竊盜、搶奪、詐欺、
    侵占遺失物或故買、收受贓物等何種犯罪手段取得系爭手機
    ，其所涉犯罪構成要件均不相同，於訴訟上亦難僅因被告丙○○未交代贓物來源，即遽以推定被告丙○○有為本案之竊
    盜犯行。
(三)、綜上，依「罪證有疑，利於被告」之原則，自應為有利於被
    告丙○○之認定，此外，復查無其他積極證據足以證明被告
    丙○○有公訴人所指之竊盜犯行，揆諸前揭法條及判例意旨
    ，自應為被告丙○○無罪之諭知。末查，本案雖無證據足證
    被告丙○○有為竊盜犯行，然此部分事實，是否業已涉犯刑
    法第349 條第1 項之收受贓物罪嫌，因與本案起訴之竊盜事
    實，其社會基本事實非屬同一，自非起訴效力所及，本院無
    從予以審究，應請檢察官另行依法偵查處理，附此敘明。
據上論斷，應依刑事訴訟法第299 條第1 項前段、第300 條、第
301 條第1 項，刑法第212 條、第216 條、第337 條、第349 條
第2項 、第47條第1 項、第41條第1 項前段、第42條第3 項、第
38條第1 項第2 款，刑法施行法第1 條之1 ，中華民國九十六年
罪犯減刑條例第2 條第1 項第3 款、第7 條，判決如主文。
本案經檢察官李茂增到庭執行職務。
中    華    民    國    98    年    10    月    8     日
              刑事第十九庭  審判長    法  官   陳志銘
                                      法  官   黃宣撫
                                      法  官   吳芝瑛
以上正本證明與原本無異。
如不服本判決應於收受送達後10日內向本院提出上訴書狀，並應
敘述具體理由；如未敘述上訴理由者，應於上訴期間屆滿後20日
內向本院補提理由書（均須按他造當事人之人數附繕本）「切勿
逕送上級法院」。
中    華    民    國    98    年    10    月    8     日
                                      書記官   林麗文
附錄法條
中華民國刑法第212條
 （偽造變造特種文書罪）
偽造、變造護照、旅券、免許證、特許證及關於品行、能力服務
或其他相類之證書、介紹書，足以生損害於公眾或他人者，處1
年以下有期徒刑、拘役或3 百元以下罰金。
中華民國刑法第216條
（行使偽造變造或登載不實之文書罪）
行使第210 條至第215 條之文書者，依偽造、變造文書或登載不
實事項或使登載不實事項之規定處斷。
（刑法第337 條）
意圖為自己或第三人不法之所有，而侵占遺失物、漂流物或其他
離本人所持有之物者，處500 元以下罰金。
（刑法第349 條第2 項）
搬運、寄藏、故買贓物或為牙保者，處5 年以下有期徒刑、拘役
或科或併科1 千元以下罰金。
（刑法施行法第1 條之1 ）
中華民國94年1 月7 日刑法修正施行後，刑法分則編所定罰金之
貨幣單位為新臺幣。
94年1 月7 日刑法修正時，刑法分則編未修正之條文定有罰金者
，自94年1 月7 日刑法修正施行後，就其所定數額提高為30倍。
但72年6 月26日至94年1 月7 日新增或修正之條文，就其所定數
額提高為3 倍。


司法院資訊處製作；財團法人民間司法改革基金會備份。
